臺灣彰化地方法院刑事判決　　　　　　 100年度訴字第1125號
公　訴　人　臺灣彰化地方法院檢察署檢察官
被　　　告　謝世
上列被告因違反毒品危害防制條例案件，經檢察官提起公訴（
100年度毒偵字第1517號），本院改依簡式審判程序審理，判決
如下：
    主  文
謝世施用第一級毒品，累犯，處有期徒刑玖月，扣案之注射針
筒貳支沒收。
    事  實
一、謝世（起訴書誤載為「謝世峰」，惟已經公訴檢察官於準
    備程序時表明更正）曾因施用毒品案件，經法院裁定令入戒
    治處所施以強制戒治後，於民國93年10月11日執行完畢釋放
    ，又於上開強制戒治執行完畢釋放後5年內，於98年7月9日
    ，因犯施用第一級毒品罪，經本院以98年度訴字第1658號判
    決，判處有期徒刑8月，嗣經上訴，由臺灣高等法院臺中分
    院（以下簡稱：臺中高分院）以99年度上訴字第149號判決
    ，駁回上訴而確定。入獄執行後，於100年1月31日執行完畢
    。詎仍不知悔改，復基於施用第一級毒品海洛因之犯意，於
    100年7月17日晚上10時許，在其位於彰化縣和美鎮○○里○
    ○路58巷2號住處，將毒品海洛因摻水稀釋後，以針筒注射
    身體血管之方式，施用第一級毒品海洛因1次。嗣於100年7
    月19日上午7時許，為警持本院法官核發之搜索票至其上開
    住處執行搜索，扣得其所有供上開施用海洛因所使用之注射
    針筒2支，警方並依檢察官之許可，對謝世採集尿液送驗
    ，檢驗結果呈現可待因及嗎啡之陽性反應。
二、案經彰化縣警察局鹿港分局報告臺灣彰化地方法院檢察署檢
    察官偵查起訴。
    理  由
壹、程序部分：
    被告謝世所犯之本案犯罪，係死刑、無期徒刑、最輕本刑
    為3年以上有期徒刑以外之罪。其於準備程序就上開被訴事
    實為有罪之陳述，經受命法官告知簡式審判程序之旨，並聽
    取其與公訴人之意見後，本院認無不得或不宜改依簡式審判
    程序進行之情事。爰依刑事訴訟法第273條之1第1項、第284
    條之1規定，裁定由受命法官獨任進行簡式審判程序，先予
    敘明。
貳、實體部分：
一、訊據被告對於上開事實坦承不諱；且警方於100年7月19日對
    被告所採集之尿液，經送檢驗後，結果呈現可待因及嗎啡之
    陽性反應，有彰化縣警察局鹿港分局委託檢驗尿液代號與真
    實姓名對照表，及詮昕科技股份有限公司100年8月1日報告
    編號00000000號濫用藥物尿液檢驗報告各1紙在卷可憑；復
    有被告施用海洛因所使用過之注射針筒2支扣案可佐。足認
    被告之自白與事實相符，應可採信。本案事證明確，被告上
    開施用第一級毒品海洛因之犯行，堪以認定。
二、查被告曾因施用毒品案件，經法院裁定令入戒治處所施以強
    制戒治後，於93年10月11日執行完畢釋放，又於上開強制戒
    治執行完畢釋放後5年內，於98年7月9日，因犯施用第一級
    毒品罪，經本院以98年度訴字第1658號判決，判處有期徒刑
    8月，嗣經上訴，由臺中高分院以99年度上訴字第149號判決
    ，駁回上訴而確定等節，有本院98年度訴字第1658號、臺中
    高分院99年度上訴字第149號等判決電腦列印本及臺灣高等
    法院被告前案紀錄表各1份在卷可稽。被告自上開強制戒治
    執行完畢釋放後，距本案犯罪時，其期間雖已超過5年，惟
    按「毒品危害防制條例於92年7月9日修正公布，自93年1月9
    日施行，其中第20條、第23條將施用毒品之刑事處遇程序，
    區分為『初犯』及『5年內再犯』、『5年後再犯』。依其立
    法理由之說明：『初犯』，經觀察、勒戒或強制戒治後，應
    為不起訴處分或不付審理之裁定；經觀察、勒戒或強制戒治
    執行完畢釋放後，『5年內再犯』者，因其再犯率甚高，原
    實施之觀察、勒戒及強制戒治既已無法收其實效，爰依法追
    訴或裁定交付審理。至於經觀察、勒戒或強制戒治執行完畢
    釋放後，『5年後再犯』者，前所實施之觀察、勒戒或強制
    戒治已足以遮斷其施用毒品之毒癮，為期自新及協助其斷除
    毒癮，仍適用『初犯』規定，先經觀察、勒戒或強制戒治之
    程序。從而依修正後之規定，僅限於『初犯』及『5年後再
    犯』二種情形，始應先經觀察、勒戒或強制戒治程序。倘被
    告於5年內已再犯，經依法追訴處罰，縱其第三次（或第三
    次以上）再度施用毒品之時間，在初犯經觀察、勒戒或強制
    戒治執行完畢釋放5年以後，已不合於『5年後再犯』規定，
    且因已於『5年內再犯』，顯見其再犯率甚高，原實施之觀
    察、勒戒或強制戒治，已無法收其實效，即應依該條例第10
    條處罰。」最高法院有97 年度第5次刑事庭會議決議可循。
    因被告在上開強制戒治執行完畢釋放後5年內，曾再犯如上
    所述之施用第一級毒品罪，是被告本案所為，仍合於毒品危
    害防制條例第23條第2項所定之追訴要件，自應依法論科。
三、按海洛因為毒品危害防制條例第2條第2項第1款所明定之第
    一級毒品，不得非法持有、施用。核被告所為，係犯毒品危
    害防制條例第10條第1項之施用第一級毒品罪，其為施用第
    一級毒品而持有海洛因之低度行為，已為其施用之高度行為
    所吸收，不另論罪。又被告曾因犯施用第一級毒品罪，經本
    院以98年度訴字第1658號判決，判處有期徒刑8月，嗣經上
    訴，由臺中高分院以99年度上訴字第149號判決，駁回上訴
    而確定，入獄執行後，於100年1月31日執行完畢一節，有前
    揭臺灣高等法院被告前案紀錄表在卷可按，被告於上開徒刑
    執行完畢後，5年以內故意再犯本件有期徒刑以上之罪，依
    刑法第47條第1項之規定為累犯，應加重其刑。至於被告雖
    稱其於偵查中有供出毒品上源為柯世棋云云，惟關於柯世棋
    所涉販賣毒品犯嫌，在被告供出之前，檢警已針對柯世棋所
    使用之行動電話，向本院聲請核發監聽票而進行監聽在案，
    有被告於警詢時警方提示之監聽譯文在卷可憑，是被告於偵
    查中之承認向柯世棋購買毒品一情，已在檢警鎖定偵辦柯世
    棋之後，自無從依毒品危害防制條例第17條第1項之規定，
    對被告本件犯行減輕或免除其刑，併此敘明。
四、刑事法所處罰之施用毒品行為，係屬藥物濫用、物質依賴，
    自殘性明顯，侵害性卻隱晦之犯罪。基於施用毒品犯罪此一
    特性，對毒品危害防制條例第10條第1、2項所定施用第一、
    二級毒品罪之刑罰，自不應與一般犯罪之刑罰等量齊觀。因
    此，對於施用毒品之犯罪行為人，刑罰之目的，應側重在幫
    助其遠離毒品及戒除毒癮，俾其重返社會正常生活，故對其
    施以相當期間之徒刑，藉以隔離毒品、戒除依賴即可。爰審
    酌被告曾有違反肅清煙毒條例及懲治盜匪條例等犯罪前科，
    有前揭臺灣高等法院被告前案紀錄表在卷可參，素行不佳；
    其曾因施用毒品案件，經執行強制戒治及徒刑後，卻又再犯
    ，顯見其未能悔改並記取教訓；惟念及施用毒品犯罪之本質
    ，為戕害自我身心健康之行為，尚未嚴重破壞社會秩序或侵
    害他人權益，以及被告於犯後坦承犯行，並已自行向財團法
    人基督教醫院請求治療，有該醫院之診斷書1份在卷可參，
    態度良好，暨斟酌其犯罪之動機、目的、手段、國中畢業之
    智識程度、已有正當工作之生活狀況及所生危害等一切情狀
    ，乃量處如主文所示之刑。
五、上開扣案之注射針筒2支，為被告所有供本案犯罪所用之物
    ，已據被告供明在卷，爰均依刑法第38條第1項第2款之規定
    宣告沒收。
據上論斷，應依刑事訴訟法第273條之1第1項、第284條之1、第
299條第1項前段，毒品危害防制條例第10條第1項，刑法第11條
前段、第47條第1項、第38條第1項第2款，判決如主文。
本案經檢察官高宏銘到庭執行職務。
中    華    民    國   100    年    9     月    30    日
                  刑事第二庭    法  官  陳銘壎
以上正本證明與原本無異。
如不服本判決應於收受判決後10日內向本院提出上訴書狀，並應
敘述具體理由；其未敘述上訴理由者，應於上訴期間屆滿後20日
內向本院補提理由書(均須按他造當事人之人數附繕本)「切勿逕
送上級法院」。
中    華    民    國   100    年    9     月    30    日
                                書記官  楊筱惠
附錄本案論罪科刑法條全文：
毒品危害防制條例第10條第1項
施用第一級毒品者，處6月以上5年以下有期徒刑。